臺灣基隆地方法院民事裁定  
110年度監宣字第64號
聲  請  人  李淑玲  

相對人即受
輔助宣告人  楊鋺君  


上列聲請人聲請對相對人監護宣告事件，本院裁定如下：
    主    文
宣告楊鋺君（女、民國00年0月00日生、身分證統一編號：Z0000
00000號）為受輔助宣告之人。
選定李淑玲（女、民國00年0月0日生、身分證統一編號：Z00000
0000號）為受輔助宣告之人之輔助人。
聲請費用新臺幣壹仟元由受輔助宣告之人負擔。
    理    由
一、聲請意旨略以：聲請人之女即相對人楊鋺君於民國96年5月7
    日因車禍，致不能為意思表示或受意思表示，為此聲請對其
    為監護之宣告，並聲請選任聲請人為監護人及指定利害關係
    人楊惠婷為會同開立財產清冊之人等語。
二、按對於因精神障礙或其他心智缺陷，致不能為意思表示或受
    意思表示，或不能辨識其意思表示之效果者，法院得因本人
    、配偶、四親等內之親屬、最近一年有同居事實之其他親屬
    、檢察官、主管機關或社會福利機構之聲請，為監護之宣告
    ；法院對於監護之聲請，認為未達第1項之程度者，得依第1
    5條之1第1項規定，為輔助之宣告；對於因精神障礙或其他
    心智缺陷，致其為意思表示或受意思表示，或辨識其意思表
    示效果之能力，顯有不足者，法院得因本人、配偶、四親等
    內之親屬、最近一年有同居事實之其他親屬、檢察官、主管
    機關或社會福利機構之聲請，為輔助之宣告，民法第14條第
    1項、第3項、第15條之1第1項分別定有明文。又法院對於監
    護宣告之聲請，認為未達應受監護宣告之程度，而有輔助宣
    告之原因者，得依聲請或依職權以裁定為輔助之宣告，家事
    事件法第174條第1項定有明文。次按受輔助宣告之人，應置
    輔助人；輔助人及有關輔助之職務，準用第1095條、第1096
    條、第1098條第2項、第1100條、第1102條、第1103條第2項
    、第1104條、第1106條、第1106條之1、第1109條、第1111
    條至第1111條之2、第1112條之1及第1112條之2之規定；法
    院為輔助之宣告時，應依職權就配偶、四親等內之親屬、最
    近一年有同居事實之其他親屬、主管機關、社會福利機構或
    其他適當之人選定一人或數人為輔助人；而法院選定輔助人
    時，應依受輔助宣告之人之最佳利益，優先考量受輔助宣告
    之人之意見，審酌一切情狀，並注意下列事項：一受輔助宣
    告之人之身心狀態與生活及財產狀況。二受輔助宣告之人與
    其配偶、子女或其他共同生活之人間之情感狀況。三輔助人
    之職業、經歷、意見及其與受輔助宣告之人之利害關係。四
    法人為輔助人時，其事業之種類與內容，法人及其代表人與
    受輔助宣告之人之利害關係，民法第1113條之1、第1111條
    、第1111條之1亦分別定有明文。
三、經查：
  ㈠聲請人主張之前揭事實，業據其提出戶籍謄本、中華民國身
    心障礙證明、淡水馬偕紀念醫院乙種診斷證明書為證。惟經
    本院囑託長庚醫療財團法人基隆長庚紀念醫院就相對人之精
    神狀態予以鑑定，鑑定結果略以：楊女（即相對人）目前呈
    現使用尿布，可自行使用湯匙進食，對生理需求亦無反應亦
    不會表達。其生活狀況及現在身心狀態經檢查結果：坐輪椅
    ，意識清楚，適當眼神接觸，接受、維持及保存外界訊息之
    能力尚存，可溝通之口語表達能力，但較難的語句無法理解
    ，有時會答非所問，不具備經濟活動能力及管理處分自己財
    產之能力，日常生活事務需他人協助。綜合以上所述，楊女
    之過去生活史、疾病史、身體檢查及精神狀態檢查結果，認
    目前楊女因「顱內損傷造成認知功能下降」，致其為意思表
    示、受意思表示和辨識其意思表示效果之能力已達「顯有不
    能」之程度，可為「輔助之宣告」等語，有長庚醫療財團法
    人基隆長庚紀念醫院110年9月16日長庚院基字第1100900039
    號函附精神鑑定報告書乙件在卷可按。綜合上情，足認相對
    人確有心智缺陷，然其為意思表示或受意思表示或辨識其意
    思表示效果之能力係顯有不足，非完全不能為意思表示、受
    意思表示或完全不能辨識其意思表示之效果，自未達應受監
    護宣告之程度。從而，聲請人聲請對相對人為監護之宣告，
    尚非允當，惟相對人仍有受輔助之必要，爰依職權對相對人
    為輔助之宣告。
  ㈡又查聲請人係相對人之母，為相對人之至親，彼此關係密切
    ，自適宜擔任相對人之輔助人，是本院參酌上情，認由聲請
    人擔任相對人之輔助人，應能符合相對人之最佳利益，爰選
    定聲請人李淑玲為相對人之輔助人。
四、末按依民法第15條之2規定可知，受輔助宣告之人並未喪失
    行為能力，且依法並未完全剝奪其財產處分權。復參酌民法
    第1113條之1規定，並無準用同法第1094條、第1099條及第1
    099條之1、第1103條第1項規定，亦即受輔助宣告人之財產
    ，不由輔助人管理，輔助人對於受輔助宣告人之財產，自無
    依規定會同經法院或主管機關所指定之人開具財產清冊，並
    陳報法院之必要。而本件相對人之精神或心智狀況未達監護
    宣告之程度，經本院對相對人為輔助宣告，依前揭說明，本
    件自毋庸指定會同開具財產清冊之人，附此敘明。
五、依家事事件法第177條第2項、第164條第2項，裁定如主文。
中　　華　　民　　國　　110 　年　　11　　月　　12　　日
                   家事法庭     法  官　黃永定  
以上正本係照原本作成。如不服本裁定，應於送達後十日內向本
院提出抗告狀，並繳納抗告費新臺幣1 千元。
中　　華　　民　　國　　110 　年　　11　　月　　12　　日
                                書記官　佘筑祐